臺北高等行政法院判決
                                       100年度再字第22號
再審  原告　劉春娣
再審  被告  銓敘部
代  表  人  張哲琛
上列當事人間退休事件，再審原告對中華民國99年9 月9 日最高
行政法院99年度判字第911 號判決，依行政訴訟法第273 條第1
項第1 款、第13款、第14款事由提起再審之訴，經最高行政法院
100 年度裁字第97號將其中本於行政訴訟法第273 條第1 項第13
款、第14款事由於民國100 年1 月20日移送本院，本院判決如下
：
　　主      文
再審之訴駁回。
再審訴訟費用由再審原告負擔。
　　事實及理由
一、事實概要：
    再審原告原係行政院國軍退除役官兵輔導委員會屏東榮譽國
    民之家（下稱屏東榮家）辦事員，經再審被告於民國96年10
    月18日以部退二字第0962744000號函（下稱原處分），核定
    再審原告自96年7 月16日屆齡命令退休生效，並於該函說明
    三備註(五)記載略以：依行政院人事行政局（下稱人事行政局
    ）96年9 月21日局企字第0960063619號函載以，再審原告自
    53年3 月至76年6 月止，曾任屏東榮家工友職務，並於工友
    退職時，依事務管理規則規定請領退職金；前開退職金無須
    繳回。是以，再審原告本次退休所具84年7 月1 日退撫新制
    施行前、後年資計20年1 個月，併計業已領取退職金之工友
    年資23年4 個月，本次退休年資扣除已領退職金之工友年資
    ，僅得再予採計11年5 個月。因再審原告未檢送年資採計取
    捨切結書，經再審被告依公務人員退休法（下稱退休法）第
    16條之1 第1 項及同法施行細則（下稱施行細則）第13條規
    定，逕以對再審原告較為有利之選擇方式，核定其退撫新制
    施行前、後退休年資分別為6 年及5 年5 個月。再審原告不
    服，提起復審，經復審決定駁回，遂提起行政訴訟該案經本
    院97年度訴字第1073號判決（下稱本院原判決）駁回再審原
    告之訴，再審原告不服，提起上訴，復經最高行政法院99年
    度判字第911 號判決（下稱原確定判決）駁回上訴而告確定
    。嗣再審原告以前開原確定判決有行政訴訟法第273 條第1
    項第1 款、第13款、第14款再審事由之情形，向最高行政法
    院提起再審之訴，經最高行政法院以100 年度裁字第97號裁
    定將有關行政訴訟法第273 條第1 項第13款、第14款事由部
    分移送本院管轄。
二、本件再審原告主張：
    (一)再審原告依服務機關當時事務管理規則，公務生涯尚有20
      年1 個月，然再審被告以修正前退休法第16條之1 、施行
      細則第13條規定及再審被告90年4 月10日90退三字第2010
      757 號函，強將工友年資併入公務人員年資計算，造成再
      審原告公務人員年資僅6 年（退休法施行前）或5 年5 個
      月（退休法施行後）。此與再審被告87年3 月20日（87）
      臺特三字第1598948 號函釋、84年7 月1 日修正施行前之
      原公務人員退休法施行細則第10條第1 款規定矛盾。
    (二)再審被告99年12月6 日部退二字第0993275334號函釋認為
      再審原告不能提起再審之訴，違反司法院釋字第185 號解
      釋。
    (三)依再審被告99年7 月23日部退三字第0993205042號函（下
      稱再審被告99年7 月23日函）略以：「．．．99年7 月13
      日三讀通過退休法修正草案第17條第2 項規定：『曾依本
      法或其他法令辦理退休（職、伍）、資遣、離（免）職退
      費或年資結算核發相當退休、資遣或離職給與之公務人員
      、公立學校教育人員、政務人員、公營事業人員、民選首
      長及中華民國84年7 月1 日以後轉任之軍職人員與其他公
      職人員，於再任或轉任公務人員並依本法重行退休、資遣
      之年資，連同以前由政府編列預算支付退休（職、伍）金
      、資遣給與、離（免）職退費或辦理年資結算給與之年資
      合併計算，以不超過第9 條及第29條所定最高採計年資為
      限。』第37條第2 項規定：『本法中華民國99年7 月13日
      修正條文自100 年1 月1 日施行。』揆諸上開規定，自10
      0 年1 月1 日起，曾任技工、工友並領取退離給與年資之
      人員，如再任或轉任公務人員並依退休法重行退休、資遣
      時，其曾任技工、工友之年資無需合併計算並受最高採計
      35年年資之限制。．．．」可知再審原告轉任公務人員，
      年資無須合併計算。
    (四)人事行政局96年9 月21日局氣字第0960063619號函，僅就
      再審原告退職金是否繳回表達看法，並未表示工友年資應
      併入公務人員年資計算，司法院釋字第658 號解釋亦明確
      說明，
    (五)是再審原告聲明：
      1.原確定判決廢棄。
      2.再審被告應按退休年資20年1 個月及委派5 職等本薪5
        級薪點核算退休金，並按月給付月退休金。
三、經查：
    (一)按「有下列各款情形之一者，得以再審之訴對於確定終局
      判決聲明不服。但當事人已依上訴主張其事由或知其事由
      而不為主張者，不在此限：．．．十三、當事人發現未經
      斟酌之證物或得使用該證物。但以如經斟酌可受較有利益
      之裁判為限。十四、原判決就足以影響於判決之重要證物
      漏未斟酌。」「再審之訴專屬為判決之原行政法院管轄。
      對於審級不同之行政法院就同一事件所為之判決提起再審
      之訴者，由最高行政法院合併管轄之。對於最高行政法院
      之判決，本於第273 條第1 項第9 款至第14款事由聲明不
      服者，雖有前二項之情形，仍專屬原高等行政法院管轄。
      」「再審之訴顯無再審理由者，得不經言詞辯論，以判決
      駁回之。」行政訴訟法第273 條第1 項第13款、第14款、
      第275 條、第278 條第2 項規定分別定有明文。
    (二)次按行政訴訟法第273 條第1 項第13款所謂發見未經斟酌
      之重要證物，係指該證物在前訴訟程序中即已存在而當事
      人不知其存在，或雖知有此而不能使用，現始發現或得使
      用者而言，並以如經斟酌可受較有利益之裁判者為限。若
      在判決前已主張之事由或已提出之證物，而為法院所摒棄
      不採者，既非現始發見或現始得利用之證物，自不得據以
      提起再審之訴（最高行政法院91年度判字第539 號判決、
      50年裁字第19號、56年裁字第56號、61年判字第293 號、
      62年判字第579 號判例意旨參照）。行政訴訟法第273 條
      第1 項第13款既稱「當事人發現未經斟酌之證物或得使用
      該證物」，係指在前訴訟程序不知有該證物，未曾提出，
      現始知之者而言；至若已經提出之證物，但原確定判決漏
      未予以斟酌者，則屬同條項第14款規定「原判決就足以影
      響於判決之重要證物漏未斟酌」之情形，故同一證物如屬
      於行政訴訟法第273 條第1 項第13款所稱之證物者，明顯
      不符合同條項第14款之再審事由。又經斟酌再審原告提出
      之證物，而可得證明之事實，如不能據以認定再審原告原
      起訴之主張有理由者，因不足以動搖原確定判決之基礎，
      使再審原告受較有利益之裁判，自不符行政訴訟法第273
      條第1 項第13款、第14款規定之再審事由。繼按行政訴訟
      法第273 條第1 項第14款所謂「足以影響於判決之重要證
      物漏未斟酌者」，係指足以影響判決基礎之重要證物，雖
      當事人已在前訴訟程序提出，然未經確定判決加以斟酌者
      而言，且以該證物足以動搖原確定判決基礎為限，若於判
      決理由項下說明無調查之必要，或縱經斟酌亦不足影響原
      確定判決基礎之意見，均與本款規定得提起再審之要件不
      符。又司法院統一解釋法律，具有法律效力，其性質與法
      律相當，並非證物；行政機關解釋性函令，係闡明法規之
      原意，性質上為法規之解釋，亦非證物（最高行政法院99
      年度裁字第3335、3391號裁定參照）。
    (三)本件再審原告提起再審之訴，僅於再審起訴狀狀末臚列司
      法院釋字第658 號解釋、人事服務簡訊（退休法修正案修
      正重點簡介第15、17條）、再審被告99年7 月23日函等證
      據，另於再審之訴補充理由狀另提出屏東榮家96年6 月1
      日屏家人字第0960002144號函（下稱屏東榮家96年6 月1
      日函）、國庫機關專戶存款收款書（下稱收款書）等證據
      ，惟再審原告並未具體指出上開證物何者係屬行政訴訟法
      第273 條第1 項第13款所謂「發現未經斟酌之重要證物」
      ，何者係屬同條項第14款「足以影響於判決之重要證物漏
      未斟酌者」，於法已有不合。惟本院為求審慎，特就上開
      證物分類論述如下：
      1.再審原告以司法院98年4 月10日公布之釋字第658 號解
        釋及被告99年7 月23日解釋性函令為證物，認為本院原
        判決有行政訴訟法第273 條第1 項第13款、第14款規定
        之情形，提起再審之訴，與行政訴訟法第273 條第1 項
        第13款、第14款規定之要件不符，其依此部分所提起再
        審之訴，即於法不合。
      2.次以，再審原告所提人事服務簡訊中有關退休法修正案
        第15條、第17條修正重點之簡介，惟現行退休法第17條
        既係99年8 月4 日總統令發布，100 年1 月1 日施行，
        則本院原判決及99年9 月9 日原確定判決根本無法適用
        此項尚未施行之法律，則上開人事服務簡訊更難謂係符
        合行政訴訟法第273 條第1 項第13條、第14款所稱之再
        審理由；至於再審原告主張新法對其有利，依據從新從
        優原則應予適用等情，更非上開再審事由所應審究。
      3.再者，屏東榮家96年6 月1 日函及收款書均係再審原告
        於前訴訟一審程序即已提出（前訴訟一審卷第25、26頁
        ），目的無非在證明其已將前於76年7 月1 日轉任雇員
        所領退職金繳回屏東榮家。惟查，原確定判決理由欄第
        五項第(四)款中，業已就上開證據為「．．．上訴人（即
        再審原告，下同）之服務機關屏東榮家收回上訴人72年
        時之工友退職金，並不影響被上訴人（即再審被告，下
        同）依法核定上訴人之公務人員退休事件之權限，僅係
        屏東榮家嗣後應否或如何發還上訴人之退職金問題而已
        ，是上訴人指摘屏東榮家業已收回上訴人72年之退職金
        ，被上訴人應以此事實為基礎作成如上訴人聲明之處分
        云云，亦非可採。」所示之詳細論駁（見前訴訟上訴審
        卷第43頁反面），則屏東榮家96年6 月1 日函及收款書
        自非漏未斟酌，難認係符合行政訴訟法第273 條第1 項
        第14款所稱之再審理由。
四、綜上所述，再審原告依行政訴訟法第273 條第1 項第13款及
    第14款之規定，提起本件再審之訴，顯無理由，爰不經言詞
    辯論，以判決駁回之。
五、據上論結，本件再審原告之訴顯無再審理由，爰依行政訴訟
    法第278 條第2 項、第98條第1 項前段，判決如主文。
中　　華　　民　　國　　100　 年　　11　　月　　22　　日
                       臺北高等行政法院第四庭
                               審判長法  官　   胡方新
                                   　法  官     劉穎怡
                                     法  官　   鍾啟煌
上為正本係照原本作成。
如不服本判決，應於送達後20日內，向本院提出上訴狀並表明上
訴理由，如於本判決宣示後送達前提起上訴者，應於判決送達後
20日內補提上訴理由書（須按他造人數附繕本）。
中　　華　　民　　國　　100　 年　　11　　月　　22　　日
                                     書記官     吳芳靜